臺灣高等法院臺南分院刑事判決
110年度交上易字第250號
上  訴  人  
即  被  告  吳麗水
上列上訴人即被告因過失傷害案件，不服臺灣臺南地方法院109
年度交易字第1049號中華民國110年2月18日第一審判決（起訴案
號：臺灣臺南地方檢察署109年度偵字第18016號），提起上訴，
本院判決如下：
    主  文
原判決撤銷。
吳麗水犯過失傷害罪，處有期徒刑參月，如易科罰金，以新臺幣
壹仟元折算壹日。
    事  實
一、吳麗水於民國109年3月31日16時31分許，駕駛車牌號碼000-
    0000號自大貨車，欲前往臺南市永康區灣裡某處送貨，而沿
    臺南市仁德區中正西路由東向西之內側車道行駛，行經該路
    492號附近欲往右變換至外側車道時，本應注意變換車道時
    ，應先顯示欲變換車道方向之燈光，且應讓直行車先行，並
    注意安全距離，而依當時天氣晴、日間自然光線、柏油路面
    乾燥、無缺陷、亦無障礙物、視距良好，並無不能注意情事
    ，竟疏未注意及此，未先顯示右方向燈，亦未讓直行車先行
    ，即貿然向右切入外側車道。適有黎宗祐騎乘車牌號碼000-
    000號普通重機車，沿中正西路東往西之外側車道騎駛至該
    處，亦疏未注意車前狀況。吳麗水所駕駛大貨車之右後車尾
    乃與黎宗祐所騎乘機車之前車頭發生碰撞，黎宗祐因而人車
    倒地，受有「左側足部開放性傷口約15×6公分、右側橈骨頭
    閉鎖性骨折、左側腳趾開放性骨折、足部挫傷」之傷害。吳
    麗水於肇事後，在有偵查犯罪職權之機關或公務員發現其犯
    行之前，即向據報到場處理之員警表明為肇事車輛駕駛，自
    首而接受裁判。
二、案經黎宗祐訴由臺南市政府警察局歸仁分局報請臺灣臺南地
    方檢察署檢察官偵查起訴。
    理  由
一、按被告以外之人於審判外之陳述，雖不符刑事訴訟法第159
    條之1至第159條之4之規定，然經當事人於審判程序同意作
    為證據，法院審酌該言詞陳述或書面陳述作成時之情況，認
    為適當者，亦得為證據。又當事人、代理人或辯護人於法院
    調查證據時，知有第159條第1項不得為證據之情形，而未於
    言詞辯論終結前聲明異議者，視為有前項之同意，刑事訴訟
    法第159條之5定有明文。立法意旨在於傳聞證據未經當事人
    之反對詰問予以核實，原則上先予排除，惟若當事人已放棄
    反對詰問權，於審判程序中表明同意該等傳聞證據可作為證
    據，或於言詞辯論終結前未聲明異議，基於尊重當事人對傳
    聞證據之處分權，及證據資料愈豐富，愈有助於真實發見之
    理念，且強化言詞辯論主義，使訴訟程序得以順暢進行，上
    開傳聞證據亦均具有證據能力。查本案所引用之相關證據資
    料（詳後引證據），其中各項言詞或書面傳聞證據部分，縱
    無刑事訴訟法第159條之1至第159條之4或其他規定之傳聞證
    據例外情形，然業經本院審理時予以提示並告以要旨，且各
    經檢察官、被告吳麗水表示意見，當事人已知上述證據乃屬
    傳聞證據，已明示同意作為本案之證據使用（本院卷第35、
    119-120頁），而本院審酌上開證據資料製作時之情況，無
    不當取供及證明力明顯過低之瑕疵，認以之作為證據應屬適
    當，揆諸前開規定，應認均有證據能力。
二、前開事實，業據被告坦承不諱（警卷第4-6頁、偵卷第13-15
    頁、原審卷第36頁、本院卷第122-123頁），核與證人即告
    訴人黎宗祐於警詢、偵查時（警卷第7-9頁、偵卷第14頁）
    之證述情節相符，且有告訴人之臺南市立醫院診斷證明書1
    紙（警卷第11頁）、道路交通事故現場圖、道路交通事故調
    查報告表㈠、㈡各1份（警卷第15-19頁）、現場照片14張（警
    卷第25-37頁）、被告之證號查詢汽車駕駛人資料、車輛詳
    細資料報表各1紙（警卷第39、41頁）、告訴人之證號查詢
    機車駕駛人資料、車輛詳細資料報表各1紙（警卷第43、45
    頁）附卷可稽。是被告之任意性自白與事實相符，堪以採信
    。
三、按變換車道時，應先顯示欲變換車道方向之燈光或手勢；應
    讓直行車先行，並注意安全距離，道路交通安全規則第91條
    第1項第6款、第98條第1項第6款分別定有明文。被告於前揭
    時、地駕駛大貨車，本應注意上開規定，且依當時情形，客
    觀上又無不能注意之情形，竟疏未注意，因而肇事導致告訴
    人受有傷害，是被告確有違反上開注意義務之過失甚明。又
    本件經送請臺南市車輛行車事故鑑定委員會鑑定結果認為：
    「被告駕駛自大貨車，變換車道未先顯示方向燈，未讓直行
    車先行，為肇事原因。黎宗祐駕駛普通重型機車，未注意車
    前狀況…」，有臺南市車輛行車事故鑑定委員會南鑑第00000
    00案鑑定意見書1份（警卷第13-14頁）可參，益徵被告確有
    前揭違反注意義務之情事甚明。而告訴人確因本件車禍受有
    前述傷害，已如前述，是與被告之過失行為間並有相當因果
    關係。至被告於本院時雖辯稱：車禍發生後，我到醫院看告
    訴人時，告訴人的母親說告訴人的右腳本來就有埋鐵釘云云
    。惟查，告訴人右腳係受有「右側橈骨頭閉鎖性骨折」，有
    前揭臺南市立醫院診斷證明書1紙可證，是縱如被告所言屬
    實，如非因本件車禍，單憑右腳原裝有固定用之鐵片，當不
    足受有如上之傷勢；且此僅係被告片面、毫無根據之說詞。
    從而，被告辯稱上情，不足採信。另告訴人騎乘機車行至該
    處時，亦疏於注意車前狀況，致與被告大貨車發生車禍，對
    於本件車禍事故之發生亦有過失，惟仍不能因告訴人亦有過
    失而影響被告本應遵守前揭之注意義務，是尚無解於被告過
    失傷害犯行之成立，附此敘明。
四、至於被告雖認告訴人復有「超速行駛」之過失，並前開鑑定
    意見亦認為「黎宗祐駕駛普通重型機車，超速行駛…」等情
    ，有該鑑定意見書1份（警卷第13-14頁）可考。惟查，行車
    速度依速限標誌或標線之規定，無速限標誌或標線者，行車
    時速不得超過50公里，道路交通安全規則第93條第1項第1款
    定有明文。又本件車禍發生地之速限為50公里，有道路交通
    事故調查報告表㈠1份（警卷第17頁）可憑。而告訴人黎宗祐
    於道路交通事故談話紀錄表、警詢時均陳稱：我當時車速約
    時速50公里等語（本院卷第87頁、警卷第9頁），是依告訴
    人自陳車禍發生時之機車速度，並無所謂超速行駛之情事。
    且遍查本件卷證資料，亦無任何證據可以證明告訴人有「超
    速行駛」之過失。再觀之前開鑑定意見書，均未見說明如何
    認定告訴人有「超速行駛」之根據。準此，被告及前開鑑定
    意見在無任何證據可資憑證之情形下，逕認告訴人亦有「超
    速行駛」之過失，容有誤會。
五、核被告所為，係犯刑法第284條前段之過失傷害罪。被告肇
    事後，在未被有偵查犯罪職權之機關或公務員發現前，即向
    前來處理之警員坦承其為事故車輛之駕駛人，並接受裁判，
    有臺南市政府警察局歸仁分局交通分隊道路交通事故肇事人
    自首情形紀錄表1份（本院卷第95頁）在卷可考，爰依刑法
    第62條前段規定減輕其刑。
六、撤銷改判理由：
  ㈠原審認被告犯過失傷害罪事證明確，因予論罪科刑，固非無
    見。惟告訴人就本件車禍事故，並無「超速行駛」之過失，
    已如前述，原審疏未詳查，逕認告訴人亦有此過失，容有未
    洽。被告上訴意旨以係因不小心發生車禍，告訴人是超速行
    駛，且被告經濟狀況不佳，以打零工維生，雖欲與告訴人和
    解，然因要求金額太高而未能達成和解，故原判決量刑過重
    為由，指摘原判決不當，雖無理由，然原判決既有上開未洽
    之處，仍屬無可維持，自應由本院將原判決予以撤銷改判，
    期臻適法。
　㈡爰審酌被告就本件車禍事故應負之過失程度，告訴人所受傷
    勢非屬輕微之皮肉外傷，迄今未與告訴人達成民事和解。兼
    衡被告犯後坦承犯行，犯後態度堪稱良好。暨被告自陳高職
    畢業之智識程度，以前從事臨時工，已婚、有2名已成年子
    女，現與配偶同住等一切情狀，量處被告有期徒刑三月，並
    諭知易科罰金之折算標準。
據上論斷，應依刑事訴訟法第369條第1項前段、第364條、第299
 條第1項前段，刑法第284條前段、第62條前段、第41條第1項前
段，刑法施行法第1條之1第1項，判決如主文。
本案經檢察官許華偉提起公訴，檢察官劉榮堂到庭執行職務。
中　　華　　民　　國　　110 　年　　9 　　月　　30　　日
                  刑事第三庭    審判長法　官  陳連發
                                      法　官  何秀燕
                                      法　官  洪榮家
以上正本證明與原本無異。
不得上訴。
　　　　　　　　　　　　　　　　　　　書記官  謝麗首　　
中　　華　　民　　國　　110 　年　　9 　　月　　30　　日
附錄本案論罪科刑法條
中華民國刑法第284條
因過失傷害人者，處1年以下有期徒刑、拘役或10萬元以下罰金
；致重傷者，處3年以下有期徒刑、拘役或30萬元以下罰金。